【裁判字號】    97,消債抗,73
【裁判日期】    971006
【裁判案由】    聲請更生程序
【裁判全文】
臺灣高雄地方法院民事裁定            97年度消債抗字第73號
抗  告  人  甲○○
上列抗告人因消費者債務清理條例聲請保全處分事件，不服本院
民國97年6 月27日97年度審消債更字第454 號之裁定，提起抗告
，本院裁定如下：
    主  文
抗告駁回。
抗告程序費用新臺幣壹仟元由抗告人負擔。
    理  由
一、按消費者債務清理條例採重建型之更生及清算型之清算程序
    雙軌制度。更生程序，原則上係以債務人所提出之更生方案
    為基礎，經債權人會議可決、法院認可後，債務人即依該權
    利變動後之方案履行債務，故其現有財產並未於程序中受變
    價而喪失，毋寧是以其於程序開始後之薪資或其他收入作為
    償債財源而公平分配予債權人。是債權人聲請強制執行，因
    變賣債務人之責任財產，以致其喪失居住處所，而失其生活
    存立之基礎，或對其生活來源、經營業務所得、生財之機器
    設備為強制執行，以致債務人無法繼續生活，或營業活動發
    生障礙，致妨礙債務人之重建更生，則基於保障債務人重建
    更生之機會，法院自應裁定准許保全處分，以限制債權人提
    起訴訟、實施強制執行行為。然並非債權人之任何強制執行
    行為，均屬有礙債務人之重建更生，而應一律限制之，蓋債
    權人之強制執行行為，如未使債務人喪失居住處所，且對債
    權人之營業活動及日後薪資、收入，並無影響，而未妨礙債
    務人之重建更生，基於債權人權利行使自由之保障，即無准
    予保全處分之理由。
二、經查：抗告人之薪資債權因部份債權銀行實施強制執行，雖
    造成抗告人可運用之資金變少，惟同時減少抗告人對債權銀
    行之債務，積極財產減少同時，消極財產亦減少，對抗告人
    並無不利，即抗告人並未致喪失生活來源，且未因此造成無
    法繼續取得薪資，影響日後收入之虞，是該強制執行並未侵
    害抗告人重建更生之機會。據此，抗告人以防杜於聲請裁定
    更生期間財產之減少，維護其重建更生之機會為由，聲請保
    全處分，難認有據。又本件抗告人係聲請更生，並非聲請清
    算，尚不生分配清算財團之財產予債權人，為使多數債權人
    之債權能獲致公平之滿足，而有防杜債務人財產減少之必要
    。且更生程序係以法院裁定開始更生程序後，以債務人之薪
    資或其他收入來源為償債財源，是抗告人於更生程序開始前
    所取得之財產是否由債權人公平受償，於更生程序本非考慮
    之重點。是抗告人陳稱扣押之薪資債權為日後更生方案清償
    之基礎，由部分債權人執行，對其餘未參與分配之債權人不
    公云云，應屬誤會。
三、綜上所述，抗告人抗告意旨主張上開強制執行程序致其財產
    減少，損抑更生方案之清償來源基礎，有礙債權人間之公平
    受償，並妨害其經濟生活之重建云云，均非有據。原審斟酌
    保全之目的，及對債務人、債權人權利行使之限制，基於比
    例原則而為裁量，駁回抗告人之聲請，核屬適法，抗告人猶
    執陳詞，提起本件抗告，為無理由，應予駁回。
四、據上論結，本件抗告為無理由，依消費者債務清理條例第15
    條，民事訴訟法第495 條之1 第1 項、第449 條第1 項、第
    78條，裁定如主文。
中    華    民    國    97    年    10    月    6     日
                民事庭審判長法      官  蘇鳴東
                            法      官  高瑞聰
                            法      官  謝文嵐
上為正本係照原本作成。
本裁定不得抗告。
中    華    民    國    97    年    10    月    6     日
                            書  記  官  楊銘仁


司法院資訊處製作；財團法人民間司法改革基金會備份。
